【裁判字號】    89,上訴,366
【裁判日期】    890322
【裁判案由】    偽造有價證券等
【裁判全文】
臺灣高等法院刑事判決                  八十九年度上訴字第三六六號
    上  訴  人
    即  被  告  丙○○
    指定辯護人  本院甲○
右上訴人因偽造有價證券等案件，不服台灣桃園地方法院，八十八年度訴字第一四二
四號，中華民國八十八年十二月二十一日第一審判決（起訴案號：臺灣桃園地方法院
檢察署八十八年度偵字第一六六０四號）提起上訴，本院判決如左：
        主  文
原判決撤銷。
丙○○意圖供行使之用，而偽造有價證券，處有期徒刑肆年，如附件所示本票壹紙、
小客車租賃契約書貳紙上所偽造「余正溪」名義署押、扣案之偽造「余正溪」名義身
分證壹枚、偽造「周沈玉枝」名義身分證、駕駛執照各壹枚、變造「余正溪」、「劉
瑞霖」名義駕駛執照上所換貼被告照片各壹枚、偽造如附表所示信用卡參張及偽造Ｕ
Ｎ─二五三八號車牌貳面均沒收。又連續行使偽造私文書，足以生損害於他人，處有
期徒刑肆月，如附表所示簽帳單上所偽造「劉瑞霖」名義之署押各壹枚均沒收。應執
行有期徒刑肆年貳月，如附件所示本票壹紙、小客車租賃契約書貳紙上所偽造「余正
溪」名義署押、扣案之偽造「余正溪」名義身分證壹枚、偽造「周沈玉枝」名義身分
證、駕駛執照各壹枚、變造「余正溪」、「劉瑞霖」名義駕駛執照上所換貼被告照片
各壹枚、偽造如附表所示信用卡參張、偽造ＵＮ－二五三八號車牌貳面及如附表所示
簽帳單上所偽造「劉瑞霖」名義署押各壹枚均沒收。
        事  實
一、丙○○前於民國（下同）七十六年間因違反槍砲彈藥刀械管制條例案件，經臺灣
    臺南地方法院判處有期徒刑六月，並諭知緩刑三年確定（緩刑期滿，非累犯），
    竟仍不知悛悔，復基於意圖供行使之用而偽造本票之犯意及行使偽造私文書及行
    使偽造、變造特種文書之概括犯意，先於八十八年八月間，在高雄市○○○○○
    路九如交流道附近，以新台幣（下同）二萬元、七千元之價格，委請年籍不詳綽
    號「老兄」之成年男子，偽造「內政部印」名義之公印文乙枚，而偽造「余正溪
    」名義之身分證乙枚，並以換貼丙○○相片之方式，變造「余正溪」、「劉瑞霖
    」名義之自用小客車駕駛執照特種文書各乙枚；再於同年九月間，在上開同一地
    點，又以二萬元、三萬五千元及一萬五千元之價格，委請「老兄」以偽造「內政
    部印」名義之公印文乙枚，而偽造「周沈玉枝」名義之身分證特種文書乙枚，並
    偽造ＵＮ－二五三八號自用小客車車牌特種文書（起訴書誤載為公文書）二面及
    其行車執照特種文書乙枚，均足以生損害於余正溪、劉瑞霖、周沈玉枝本人及戶
    政機關、監理機關對戶籍管理、車籍管理之正確性。嗣丙○○即先後於八十八年
    九月九日晚上八時三十分許及同年月二十三日上午十一時五十分許，分別在高雄
    市○○區○○街六四巷十號及台南市○○路○段九十號，均持上開偽造、變造「
    余正溪」名義之身分證及駕駛執照各乙枚，向宗誼小客車租賃有限公司（下稱宗
    誼公司）負責人陳伍美雲之夫陳宗仁及富雄小客車租賃有限公司（下稱富雄公司
    ）負責人戊○○以每日二千元之價格租用ＸＸ－二八九三號及ＩＩ－二四七一號
    自用小客車各乙輛，同時以影印上開偽造、變造「余正溪」名義之身分證及駕駛
    執照影本各乙份，並以偽造「余正溪」名義署押之方式，偽造上開二輛自用小客
    車之租賃契約書、面額六十萬元票據私文書（該紙本票漏未記載發票日，非屬有
    價證券）乙紙及三十萬元之本票乙紙予宗誼公司及富雄公司收執為憑及供作擔保
    以為行使之不實手段，均足以生損害於余正溪本人、宗誼公司、富雄公司及戶政
    機關、監理機關對戶籍管理、車籍管理之正確性，並致宗誼公司及富雄公司均因
    之信以為真，而均同意租用上開自用小客車各乙輛予丙○○而交付之。丙○○復
    於八十八年九月間某，在台灣地區某不詳地點內，將上開偽造ＵＮ－二五三八號
    車牌二面懸掛在上開ＩＩ－二四七一號自用小客車（原ＩＩ－二四七一號車牌二
    面，則由丙○○藏置於該自用小客車之行李箱備胎下）以為行使，足以生損害於
    周沈玉枝本人及監理機關對車籍管理之正確性。後於八十八年十月二十九日晚上
    十時三十分許，丙○○駕駛上開ＩＩ－二四七一號自用小客車（當時懸掛ＵＮ－
    二五三八號車牌）行經桃園縣桃園市○○路二一八號前為警攔檢時，始查悉上情
    ，並扣得上開偽造、變造「余正溪」名義之身分證、駕駛執照、變造「劉瑞霖」
    名義駕駛執照、偽造「周沈玉枝」名義駕駛執照、偽造ＵＮ－二五三八號行車執
    照乙枚及其車牌二面，宗誼公司、富雄公司至此始知受騙。
二、丙○○另行起意，基於行使偽造私文書及為自己不法所有、利益之概括犯意，先
    於八十八年十月間，在高雄市○○○○○路九如交流道附近，以每張一萬五千元
    之價格，向年籍不詳綽號「阿忠」之成年男子購得偽造富邦銀行信用卡二張（分
    別原係乙○○所申請0000000000000000號及丁○○所申請00
    00000000000000號信用卡之號碼）及台新銀行信用卡乙張（原係
    簡玉滿所申請0000000000000000號信用卡之號碼）後，即先後
    於如附表所示時間、地點，分別冒充上開其係上開三張信用卡之申請人而持上開
    三張偽造信用卡，向如附表所示特約商店購物得財、消費獲利，並均以偽造「劉
    瑞霖」名義署押之方式，而偽造上開三張偽造信用卡購物、消費之簽帳單計十二
    紙，並持以交付如附表所示特約商店以為行使，均足以生損害於劉瑞霖、乙○○
    、丁○○、簡玉滿本人及富邦銀行、台新銀行對信用卡管理之正確性，並致如附
    表所示特約商店均因之信以為真，陷於錯誤，而同意丙○○上開購物、消費，分
    別交付財物、提供消費予丙○○（計價值四萬二千九百十八元，起訴書將之全數
    誤載為不法利益）。嗣丙○○於八十八年十月二十九日晚上十時三十分許，在桃
    園縣桃園市○○路二一八號前遭查獲後，始查悉上情，並扣得上開偽造信用卡三
    張及偽造簽帳單三紙。
三、案經桃園縣警察局報請臺灣桃園地方法院檢察署檢察官偵查起訴。
        理  由
一、右揭事實業據上訴人即被告丙○○迭次於警、偵訊中及原審審理時坦承不諱，核
    與被害人宗誼公司負責人陳伍美雲之夫陳宗仁、富雄公司負責人戊○○、周沈玉
    枝、余正溪、富邦銀行職員王信升、台新銀行職員洪瑞霈等人在警訊中指述情節
    相符，復有扣案之上開偽造、變造「余正溪」名義之身分證、駕駛執照、變造「
    劉瑞霖」名義駕駛執照、偽造「周沈玉枝」名義駕駛執照、行車執照各乙枚、偽
    造ＵＮ－二五三八號車牌二面、偽造信用卡三張、偽造簽帳單三紙、本票影本二
    紙、小客車租賃契約書影本二紙、存證信函影本四份、信用卡消費紀錄二紙及上
    開業據被害人富雄公司領回上開ＩＩ－二四七一號自用小客車乙輛之贓物領具乙
    紙，在卷可稽，足堪認定。被告犯行，已臻明確，應予依法論科。
二、核被告所為，係犯刑法第二百零一條第一項之意圖供行使之用，而偽造有價證券
    罪、第二百十六條、第二百十條之行使偽造私文書罪、第二百十八條第一項之偽
    造公印文罪、第二百十六條、第二百十二條之行使偽造、變造特種文書罪及第三
    百三十九條第一項之詐欺取財罪、同條第二項之詐欺得利罪。被告偽造「余正溪
    」、「劉瑞霖」名義署押之行為，分別為其偽造「余正溪」、「劉瑞霖」名義本
    票、私文書之部分行為所吸收；被告行使偽造「余正溪」名義本票之低度行為及
    偽造「余正溪」、「劉瑞霖」名義私文書之低度行為，分別為其偽造「余正溪」
    名義本票之高度行為及行使偽造「余正溪」、「劉瑞霖」名義私文書之高度行為
    所吸收；被告變造「余正溪」名義駕駛執照之低度行為，復為其持以行使之高度
    行為所吸收；被告偽造「余正溪」、「周沈玉枝」名義身分證及變造「余正溪」
    名義駕駛執照之低度行為，分別為其行使偽造「余正溪」、「周沈玉枝」名義身
    分證及行使變造「余正溪」名義駕駛執照之高度行為所吸收，均不另論擬。被告
    一行為同時行使偽造「余正溪」名義身分證及變造「余正溪」名義駕駛執照之特
    種文書，應依刑法第五十五條規定，從一重之行使偽造特種文書罪處斷。被告先
    後二次偽造本票、行使偽造私文書、偽造公印文之犯行及先後十二次行使偽造私
    文書及詐欺取財，得利（即持上開三張偽造信用卡購物、消費十二次部分），其
    均時間緊接，且所犯構成要件相同，顯均係基於概括犯意所為，均應依刑法第五
    十六條規定論以一罪，並均加重其刑。至其租用小客車而行使偽造本票供作擔保
    ，其擔保之目的，即為租車而交付，本身已含有詐欺之性質，不另論以詐欺罪，
    併予明。又被告所犯上開偽造公印文罪與「老兄」間，有犯意聯絡及行為分擔
    ，均為共同正犯。被告所犯上開偽造有價證券罪、行使偽造私文書罪、行使偽造
    特種文書罪、偽造公印文罪間（即事實欄一、所載犯行），有方法、結果之牽連
    關係，為牽連犯，應依刑法第五十五條規定從一重之偽造有價證券罪處斷。被告
    所犯上開行使偽造私文書罪、詐欺取財罪及詐欺得利罪間（即事實欄二、所載犯
    行），亦有方法、結果之牽連關係，亦為牽連犯，亦應依刑法第五十五條規定，
    從一重之行使偽造私文書罪處斷。被告所犯上開偽造有價證券罪與行使偽造私文
    書罪間，其犯意各別，要件不同，應予分論併罰。
三、原審據以論罪科刑固非無見，惟被告為租車而以偽造本票供作擔保，其本身即含
    有詐欺性質，原判決認其尚有犯詐欺罪責，尚有未洽。又詐欺取財及詐欺得利罪
    雖屬同一法條，然構成要件不同，並不構成連續犯，原判決論以連續犯，亦有未
    合，被告上訴意旨以量刑過重並指摘原判決不當，雖無理由，但原判決既有可議
    ，仍應由本院將原判決撤銷改判。爰審酌被告明知其並非余正溪、劉瑞霖、周沈
    玉枝本人，亦未獲其等之同意，竟先後偽造、變造其等證件，並持以行使及偽造
    本票，用以向被害人宗誼公司及富雄公司租得上開二輛自用小客車，復另行起意
    ，於購入上開三張偽造信用卡後，先後十二次持以購物、消費，並偽造簽帳單私
    文書以為行使，均以生余正溪、劉瑞霖、周沈玉枝、乙○○、丁○○、簡玉滿、
    富邦銀行、台新銀行及戶政機關、監理機關對戶政管理、車籍管理之正確性及其
    犯罪後之態度等一切情狀，量處如主文所示之刑，並定其應執行之刑，以資儆懲
    。至於如附件所示面額三十萬元之本票乙紙、小客車租賃契約書二紙上「余正溪
    」名義之署押、如附表所示簽帳單上「劉瑞霖」名義之署押，均為被告所偽造者
    ，業據被告供承在卷，應分別依刑法第二百零五條及第二百十九條規定，均宣告
    沒收之。另扣案之偽造「余正溪」名義身分證（含「內政部印」公印文乙枚）乙
    枚、偽造「周沈玉枝」名義身分證（含「內政部印」公印文乙枚）、駕駛執照各
    乙枚、變造「余正溪」、「劉瑞霖」名義駕駛執照上所換貼被告照片各乙枚、偽
    造上開信用卡三張及偽造ＵＮ－二五三八號車牌二面，則均為被告所有供犯罪或
    預備供犯罪所用之物，亦據被告供承屬實，亦均應依刑法第三十八條第一項第二
    款規定，均宣告沒收之。
據上論斷，應依刑事訴訟法第二百九十九條第一項前段，刑法第五十六條、第二百零
一條第一項、第二百十條、第二百十二條、第二百十六條、第二百十八條第一項、第
三百三十九條第一項、第二項、第五十五條、第五十一條第五款、第二百零五條、第
二百十九條、第三十八條第一項第二款，罰金罰鍰提高標準條例第一條前段，判決如
主文。
本案經檢察官鄭富銘到庭執行職務。
中     華     民     國    八十九   年       三       月     二十二     日
                             臺灣高等法院刑事第二十五庭
                                 審判長法  官  許  國  宏
                                       法  官  袁  從  楨
                                       法  官  洪  光  燦
右正本證明與原本無異。
如不服本判決應於收受送達後十日內向本院提出上訴書狀，其未敘述上訴之理由者並
得於提起上訴後十日內向本院補提理由書（均須按他造當事人之人數附繕本）。
 書記官  張  永  富
中     華     民     國    八十九   年       三       月     二十七     日


司法院資訊處製作；財團法人民間司法改革基金會備份。
